【裁判字號】    97,訴,623
【裁判日期】    971119
【裁判案由】    違反毒品危害防制條例
【裁判全文】
臺灣臺南地方法院刑事判決               97年度訴字第623號
公  訴  人  臺灣臺南地方法院檢察署檢察官
被      告  丁○○
選任辯護人  洪梅芬律師
            涂欣成律師
            呂蘭蓉律師
上列被告因毒品危害防制條例案件，經檢察官提起公訴（97年度
偵字第339號），本院判決如下：
    主  文
丁○○共同販賣第一級毒品共罪，各處無期徒刑，褫奪公權終
身，扣案之行動電話貳支、行動電話門號0000000000
號之ＳＩＭ卡壹枚均沒收；販賣第一級毒品罪所得共新台幣
仟元沒收之，如全部或一部不能沒收時，以其財產抵償之。又販
賣第二級毒品共柒拾罪，各處有期徒刑柒年陸月，扣案之行動
電話貳支、行動電話門號0000000000號之ＳＩＭ卡壹
枚均沒收；販賣第二級毒品罪所得共新台幣貳拾萬肆仟伍佰元
沒收之，如全部或一部不能沒收時，以其財產抵償之。應執行無
期徒刑，褫奪公權終身，扣案之行動電話貳支、行動電話門號0
000000000號之ＳＩＭ卡壹枚均沒收；販賣毒品所得共
新台幣貳拾萬柒仟伍佰元沒收之，如全部或一部不能沒收時，以
其財產抵償之。
    事  實
一、丁○○明知海洛因及安非他命係毒品危害防制條例第2條第2
    項第1款、第2款所明定之第一、二級毒品，非經許可，不得
    持有、販賣，竟意圖營利，與己○○（未經起訴，另案通緝
    ）共同基於販賣第一級毒品海洛因營利之犯意聯絡，以其持
    用之門號0000000000、0000000000、0000000000號行動電話
    作為聯絡工具，先後於如附表一所示之時間、地點，販賣第
    一級毒品海洛因予丙○○三次（販賣之時間、地點、數量、
    價格、次數、所得詳如附表一所示）。另單獨基於販賣第二
    級毒品安非他命營利之犯意聯絡，於如附表二所示之時間、
    地點，販賣第二級毒品安非他予馬崇棋、鄧福順、鄭世明、
    林雅萍、郭金和、丙○○、甲○○等人（販賣時間、地點、
    數量、價格、次數、所得詳如附表二所示）。嗣經臺灣臺南
    地方法院檢察署通緝後，於民國97年3月9日15時50分許，在
    臺南縣白河鎮永安里新厝仔91號前為警緝獲，並扣得其所有
    之行動電話2支（IMEI：000000000000000、00000000000000
    0號）、行動電話SIM卡1只（0000000000號）等物。
三、案經臺南縣警察局白河分局移送臺灣臺南地方法院檢察署檢
    察官偵查起訴。
    理  由
壹、程序部分（關於證據能力之說明）：
一、關於起訴書證據清單編號二證人丙○○、甲○○2人於警詢
    之證述部分：按被告以外之人於審判外之言詞或書面陳述，
    除法律有規定者外，不得作為證據，刑事訴訟法第159條第1
    項定有明文。經查，上開證人於司法警察之前所為之陳述，
    被告之選任辯護人既不同意作為證據（見本院97年6月4日準
    備程序筆錄），且亦未符合刑事訴訟法第159條之1至159之4
    等條文所規定之情形，則上開證人於警詢時所為陳述，自無
    證據能力，不得作為證據。
二、關於證人丙○○、甲○○2人於偵查中向檢察官所為之陳述
    ，尚無顯不可信之情況，且被告及其選任辯護人均未於本院
    準備程序進行時予以爭執，亦未於本案言詞辯論終結前聲明
    異議，依刑事訴訟法第159條之1第2項、第159條之5第2項規
    定，視為被告及其選任辯護人同意作為證據；且經本院審酌
    該等言詞陳述作成時之情況及證據取得之過程等節，認為上
    開證據適宜作為證據，依上開法條規定，應認上開供述證據
    有證據能力。
三、關於起訴書證據清單編號二證人馬崇棋、鄧福順、鄭世明、
    林雅萍、郭金和等人於警詢及偵查之證述部分：按被告以外
    之人於審判外之陳述，雖不符前四條之規定，而經當事人於
    審判程序同意作為證據，法院審酌該言詞陳述或書面陳述作
    成時之情況，認為適當者，亦得為證據，此刑事訴訟法第
    159條之5第1項定有明文。經查，本件證人馬崇棋、鄧福順
    、鄭世明、林雅萍、郭金和等人於警詢及偵查之證述，雖均
    屬於被告以外之人於審判外之言詞陳述，惟於本院行審理程
    序時，既經被告及其辯護人就上開證據之證據能力，均明白
    表示全部不予爭執，且無事實顯示係公務員因違法蒐證所取
    得之證據，本院審酌該等供述證據作成時之情況，亦認為適
    於作為證據，依前開法條規定，應認為均具有證據能力。
四、關於起訴書證據清單編號二之通聯紀錄、監聽譯文及編號四
    之通訊監察書、通聯紀錄、監聽譯文等監聽資料部分：經查
    ，本件監聽係台南縣警察局白河分局依臺灣台南地方法院檢
    察署96年8月22日96年乙○瑞列監字第001665號、96年9月20
    日96年乙○瑞列監（續）字第001885號、96年10月17日96年
    乙○瑞列監（續）字第002071號等通訊監察書所為，均符合
    通訊保障及監察法之法定程序，而經本院提示上開監聽資料
    後，被告及其辯護人均未於本案言詞辯論終結前聲明異議，
    依刑事訴訟法第159條之5第2項規定，視為被告及其選任辯
    護人同意作為證據。經本院審酌該等譯文作成時之情況均屬
    正常，認為上開證據適宜作為證據，依同法條第一項之規定
    ，應認上開供述證據有證據能力。
五、關於起訴書證據清單編號三有關證人馬崇棋、鄧福順、鄭世
    明、林雅萍、郭金和、丙○○、甲○○之尿液採驗作業管制
    紀錄、確認報告、扣押物品目錄表、毒品初步檢驗報告單，
    被告及其辯護人均未爭執其證據能力，且無事實顯示係公務
    員違法蒐證取得、偽造、變造或登載不實，均有證據能力。
六、關於如起訴書證據清單編號五扣押書及扣押物品清單所示之
    扣案物品，為警在臺南縣白河鎮永安里新厝仔91號前緝獲被
    告時，所扣得被告持有之行動電話2支及ＳＩＭ卡1張等物，
    被告及其選任辯護人於準備程序中就此證據之證據能力均未
    爭執，亦未於本案言詞辯論終結前聲明異議，且無事實顯示
    係公務員因違法蒐證所取得之證據，自有證據能力。
七、關於起訴書證據清單編號六之扣案行動電話及ＳＩＭ卡照片
    共5張，均係以機械（照相機）方式所留存之影像，並非依
    憑人之記憶再加以轉述而得，是以上開各物證均非供述證據
    ，殊無傳聞證據排除法則之適用，復無證據證明係公務員違
    背法定程序或經偽造、變造所取得，又與本件事實具有相當
    之關聯性，應認上開照片亦有證據能力。
貳、實體部分：
一、關於販賣第一級毒品海洛因部分：
(一)訊據被告丁○○固不否認有交付海洛因予丙○○之事實，惟
    矢口否認有販賣海洛因之犯行，並辯稱：伊向己○○拿安非
    他命時，曾請伊轉交內層以日曆紙包裝，外層再以夾鏈袋包
    裝之物予丙○○，伊以為是安非他命，不知道那是海洛因，
    也沒有因此獲利，伊並沒有販賣海洛因給丙○○。伊在偵查
    時承認販賣海洛因給丙○○，是因為伊母親生病了，伊希望
    圖得交保，才作不實的自白，而且丙○○之驗尿報告也是呈
    陰反應，沒有補強的證據證明伊有販賣海洛因予丙○○云云
    。
(二)惟查：被告有於上開時地與另案被告己○○共同販賣第一級
    毒品海洛因予丙○○三次之事實，業據被告於偵查中供承：
    「我沒有販賣海洛因給甲○○，至於丙○○的部分，是己○○叫我拿海洛因給丙○○，都是丙○○打電話給我，跟我說
    他要買海洛，我再告訴己○○，己○○就叫我過去拿海洛因
    ，由我交給丙○○，但錢的部分丙○○有時候拿給我，有時
    候拿給己○○。我只有拿海洛因給丙○○2、3次，我只有跟
    丙○○收錢鄉二次，另一次丙○○將錢直接交給己○○，每
    次金額都是新台幣（下同）1,000元，交易地點是在白河鎮
    172甲線秀祐段的碾米廠附近產業道路。我幫他（指己○○
    ）賣1,000元的海洛因，他會給我100元的現金為報酬。我真
    的沒有拿海洛因給甲○○。（問：販賣安非他命及海洛因是
    否認罪？）認罪。至於販賣甲○○海洛因部分，我否認。」
    等語不諱。且證人丙○○於台灣台南地方法院檢察署96年度
    營偵字第1747號偵訊中，亦以證人身分具結證稱：「我自96
    年7月初開始向被告購買海洛因」等語明確，復有通訊監察
    譯文所載電話紀錄，及扣案搭配0000000000號門號之行動電
    話1支可資佐證。復觀諸被告於該次偵查中，對於證人丙○○、甲○○證述其販賣海洛因乙節，並未全盤自白認罪，而
    僅就販賣海洛因予丙○○部分自白犯行，至於被甲○○指證
    販賣海洛因予甲○○部分，則仍堅詞否認。倘被告係為求具
    保停止羈押而供認販毒之犯行，衡情其應概予含混供認全部
    犯行，始足遂其請求具保免於羈押之目的，而無僅擇一明確
    供認部分犯行之理。況被告上開自白中，就販賣海洛因予丙○○地點、過程、交易金額、交易方式、所得報酬等細節，
    供述十分具體而明確，若非確曾為上開犯行，衡情實難臨訟
    憑空杜撰之。故認被告上開自白與己○○共同販賣海洛因三
    次予丙○○乙節，應係出於其自由意志而為真實之陳述。被
    告嗣於本院翻稱:其於偵查中係因母親生病，冀圖交保，始
    為不實自白，伊以為拿給丙○○的是安非他命，不知道那是
    海洛因，也沒有因此獲利云云，顯係事後畏罪之詞，自不足
    採。
(三)另按海洛因經注射入人體後，約百分之80於24小時內自尿中
    排出，一般而言，尿液中能否驗出嗎啡陽性反應與其投與量
    、投與途徑、採尿時間、個人體質及檢驗方法之靈敏度有關
    ，國外曾有文獻報導注射六毫克之海洛因鹽酸鹽，其代謝物
    嗎啡之平均可檢出時限約為26小時，業經行政院衛生署藥物
    食品檢驗局分別於81年9月8日以（81）藥檢壹字第8114885
    號函述明此旨綦詳。證人丙○○於96年10月2日為警採其尿
    液送長榮大學鑑驗結果，雖呈可待因、嗎啡均為陰性反應，
    惟此僅以證明被告未於96年10月2日回溯26小時前有施用海
    洛因，尚未足以反證被告無販賣海洛因予丙○○之事實。
(四)至證人丙○○雖嗣於本院審理時翻異前證改稱:「…警察叫
    我說一級毒品是跟他（指被告）買的，…（問：後來在檢察
    官那裡，檢察官問你話，你有無跟檢察官講你前後在警局兩
    份筆錄，都是警察叫你咬他的？）沒有。（問：為什麼那時
    候不講？）因為那時候我們兩個有口角。（問：為什麼檢察
    官在問你筆錄的時候，把你轉換為證人的時候，你不講警察
    叫你說跟他拿的事情？你到底是因為你跟他有口角咬他，是
    警察叫你說跟他拿的？）加上警察叫我說跟他拿的。…是我
    打電話給己○○，己○○叫他（指被告）拿來給我，被告如
    何找到，因為時間已久，我忘記了。他（指被告）說那是己○○要他拿給我的，我打開看，裡面就是海洛因。…我有問
    被告裡面是什麼東西，被告說他不知道裡面是什麼東西。…
    」云云。然
 1、證人丙○○於偵查中已具結證稱：「我從96年7月初開始向
    丁○○買了超過50次安非他命，海洛因買予10幾次，…海洛
    因一次拿1,000元。…我都以0000000000撥打丁○○的0000
    000000、0000000000、0000000000、000000000電話聯絡。
     」（見96年度營偵字第1747號偵查卷宗第34頁）等語，已
    就向被告購買海洛因之時間、金額、聯絡方法等節，均證述
    明確。且該證人係因警方依法監聽被告所使用之0000000000
    行動電話通訊內容，而查得其向被告購買海洛因。參以該證
    人上開偵訊時間，距案發時日較近，記憶較為深刻，不致因
    時隔日久而遺忘案情，亦未及有事後謀串而故為迴護被告之
    機會，且核與被告偵查之自白相符。應認證人丙○○於偵查
    中具結證稱被告確有販賣海洛因予其之情應堪採信。
 2、至該證人雖復於本院另稱係受因與被告發生口角及受警方之
    要求，而指證被告販賣海洛因云云，惟該證人所指之口角，
    僅係因向被告購買毒品未付清款項，被告向其催討乙事，然
    其與被告間並無何嫌隙，復為被告及該證人所不否認，衡情
    尚不至有因此細故即誣指被告販賣海洛因如是重罪之必要。
    故認該證人嗣於本院審理中逐步改口，前後矛盾求為被告脫
    罪迴護之證述，要無足採。
 3、又證人丙○○於本院審理時，證稱其與被告於電話連繫時，
    所稱「雞暖」、「雞母」、「查某」、「妹妹」等語，是指
    安非他命，但對己○○則指海洛因云云。惟依該證人與被告
    於96年8月28日18時51分之通訊監察譯文內容(其中A為被告
    、B為丙○○)：
    「A：嗯啦，你擱算看看。
      B：因為我放下去，我有在算，我都大約抓一下，你知道
         嗎。
      A：我知道，到了最後21750，對嗎。
      B：嗯呀。
      A：擱加一次85嗎。
      B：嗯嗯。
      A：啊之後擱加一次17嗎，在大亦發那，有沒有。
      B：那個我有算。
      A：你之前包括那個哦，一次在埤仔寮，那有一次啊。
      B：嗯。
      A：埤寮，玉豐埤寮，啊擱抓一隻【小雞母】的，你記得
         嗎。
      B：呵呵，因為我沒有在記，真的啊。
      A：埤仔寮那記得嗎。B：嗯。
      A：記得嗎。
      B：我只知道跟你拿一個【雞仔母】。
      A：對啊，啊那次啦。
      B：問題是我不知道有沒有給你，我就是不知道。
      A：你不是叫我，拿東西順便拿一隻「雞仔母」給你。
      B：嗯。
      A：啊【雞仔母  我拿給你，對嗎。
      B：嗯嗯。
      A：啊是不是那個之前，這樣就是少那一條沒算到。
      B：嗯。
      A：你再想一下啦。
      B：沒關係擱加下去就好了。
      A：不是1000元咧。
      B：我知道啊。
      A：好啦好啦。
      B：嗯呀，啊你看多少再打給我啊。
      A：好啦。」等語。
    可知，被告與證人丙○○於交易中所稱「雞母」者，應係有
    別於其他毒品之密稱。蓋倘該證人向被告購買者，如僅有安
    非他命一種毒品，則被告於與該證人會算毒品交易金額時，
    逕予告知數量及金額即可，而無另特別提醒有販賣一個「雞
    母」予證人丙○○之理，可見被告售予該證人之毒品種類應
    不止一種。
 4、再者，衡諸一般經驗，因毒品安非他命係呈結晶狀，而海洛
    因多為粉末狀，買賣毒品者為防躲警方查緝，於電話交易毒
    品時，多以「硬的」、「查甫」、「油精」等男性用語代稱
    安非他命；而以「軟的」、「雞暖」、「雞母」、「妹妹」
    等女性用語，代稱海洛因。證人丙○○於本院證稱:其稱「
    雞暖」、「雞母」、「查某」、「妹妹」等語，對己○○而
    言是指海洛因，對被告而言則指安非他命云云，不僅與常情
    不符，且顯不合理，自不足為據。故認其於96年8月27日9時
    37分、同月8月28日18時28分、同月8月30日12時14分之通訊
    監察譯文內容所稱「雞母」、「妹妹」等語，應係向被告購
    買海洛因為是。
(五)綜上所述，被告確有於附表一所示之時、地，以每包1,000
    元之代價販賣海洛因予證人丙○○3次之事實，因此獲得販
    賣所得3,000元，既經被告於偵查中自白不諱；復核與證人
    丙○○於偵查中所證相符；並有上開通訊監察譯文所載電話
    紀錄附卷，及搭配0000000000號門號之行動電話1支扣案可
    資佐證。而被告及該證人嗣於本院翻異前詞，無非事後畏罪
    迴護，不足採信已如前述。則被告於附表一所示之時間、地
    點、次數、價格，販賣第一級毒品海洛因予丙○○之犯行，
    洵堪認定。
二、關於販賣第二級毒品安非他命部分：
(一)訊據被告坦承分別於附表二所示之時間、地點、次數、價格
    ，販賣第二級毒品安非他命予馬崇棋、鄧福順、鄭世明、林
    雅萍、郭金和、甲○○，及販賣第二級毒品安非他命5、6次
    予丙○○之事實，惟矢口否認有販賣第二級毒品予丙○○達
    50次之犯行，並辯稱：伊僅販賣第二級毒品5、6次給丙○○
    云云。
(二)經查：被告有於附表二所示之時間、地點、次數、價格，販
    賣第二級毒品安非他命予馬崇棋、鄧福順、鄭世明、林雅萍
    、郭金和、甲○○等人之事實，業據被告坦承不諱，核與證
    人馬崇棋、鄧福順、鄭世明、林雅萍、郭金和、甲○○等人
    分別於警詢及偵訊具結證述情節相符。且證人馬崇棋、鄧福
    順、鄭世明、林雅萍、郭金和等人經警採尿送驗結果確呈甲
    基安非他命、安非他命陽性反應，此有台南縣警察局白河分
    局毒品犯罪嫌疑人尿液採驗作業管制紀錄、長榮大學確認報
    告各5紙在卷可稽，足證證人馬崇棋、鄧福順、鄭世明、林
    雅萍、郭金和確有施用第二級毒品安非他命之事實，渠等所
    證向被告購買毒品等情確堪採信。參以檢察官所提出被告所
    使用之0000000000號行動電話，自96年8月24日起至96年9月
    18日止之雙向通聯紀錄，確與證人馬崇棋、鄧福順、林雅萍
    、郭金和、甲○○等人有多筆之通聯資料，而檢察官所提之
    通訊監聽譯文資料亦可佐證證人馬崇棋、鄧福順、林雅萍、
    郭金和、甲○○等人確有以電話與被告聯繫洽商購買毒品安
    非他命，經互核後確與被告之自白相符，足證被告確有販賣
    第二級毒品安非他命予證人馬崇棋、鄧福順、鄭世明、林雅
    萍、郭金和、甲○○等人之事實，故認被告此部分犯行堪予
    認定。
(三)另被告有於附表二所示之時間、地點、次數、價格，販賣第
    二級毒品安非他命予丙○○之事實，業經證人丙○○於偵、
    審中分別具結證稱：「我從96年7月初開始向丁○○買了超
    過50次安非他命，…我向丁○○買安非他命一次數量半錢至
    一錢，半錢是4500元至5, 000元，一錢是8,500元。…我都
    以0000000000撥打丁○○的0000000000、0000000000、0000
    000000、000000000電話聯絡。」（見96年度營偵字第1747
    號偵查卷宗第34頁）、「（問：安非他命的部分到底跟丁○○買幾次？）50次。地點就小安崖（似音）來那附近。（問
    ：是在一個碾米廠的旁邊是不是？）對。（問：最多拿多少
    錢？）7、8,000元。（問：最少拿多少錢？）1,000元。」
    、「（問：怎麼會拿的那麼密集？）因為我自己有在賣。（
    問：為何你固定跟被告拿安非他命？價錢如何算？）因為我
    只有向他拿，價錢我忘記了。有時候拿1000元，有時候拿7
    、8000元，1000元的大概30次，另外7000元的大概拿20次。
    」（見本院卷宗第79、80、246、247頁）等語甚詳。按證人
    丙○○於偵、審中均一致指證曾向被告購買第二級毒品安非
    他命50次無訛，而證人雖與被告曾發生口角，然並無仇怨，
    且於本院審理中翻異前證迴護被告販賣海洛因之犯行，衡情
    應無挾怨虛構被告販賣安非他命次數之可能。又被告所持以
    販毒使用之行動電話其中門號0000000000與該證人所持用之
    0000000000號、0000000000號行動電話，自96年8月24日起
    至96年9月12日止，幾乎每日均通話買賣毒品安非他命，並
    有多次以電話會算雙方毒品交易價格之情，有監聽譯文附於
    警卷可參（詳見警卷199頁至第250頁）。參以證人丙○○證
    述其被告所購買之毒品安非他除供自己施用外，尚販賣予他
    人，是其向被告購毒之次數頻繁，多達50餘次，亦符事理之
    常。故認證人丙○○迭於偵、審一致指證有於上開時、地，
    向被告購買安非他命50次之情非虛，堪認為實。被告辯稱僅
    販賣第二級毒品安非他命5、6次予丙○○云云，不僅與證人
    丙○○所證上情不符，且與上開監聽譯文內容之毒品交易頻
    繁度亦有出入，顯係畏罪卸責之詞，自不足採。
(四)至上開證人等於偵、審中，指證渠等向被告購買毒品之次數
    、價格雖或有前後不一之情形，然證人之陳述有部分前後不
    符，或相互間有所歧異時，究竟何者為可採，法院仍得本其
    自由心證予以斟酌，非謂一有不符或矛盾，即應認其全部均
    為不可採信，茍其基本事實之陳述與真實性無礙時，非不得
    予以採信（最高法院74年台上字第1599號判例意旨參照）。
    況人之記憶有限，常隨時間之經過而有所遺忘，自不能期待
    該等證人刻意記憶各項細節，且施用毒品之人因癮頭一來，
    急需購買毒品解癮，未解癮前之焦躁難耐，以致心神均傾注
    於搜尋毒品以供施用，無暇記憶每次毒品交易金額、時地或
    次數，及至解癮後之藥害反應，更使施用毒品之人無法明確
    記憶交易細節，是為常情，則該等證人事後所為回憶難免略
    有模糊之處，當不得因指述之細節稍有不同或無法明確指述
    交易次數等細節，即認渠等證言不足為採；再徵諸卷附上開
    通訊監察譯文內容，亦皆為被告所是認，足認該等證人所證
    ，均信而有徵，堪以採信。惟因被告販毒次數、價格之事實
    認定直接影響本院諭知犯罪所得沒收金額之多寡，自有加以
    特定之必要，而上開證人等及被告對此既無從精確描述或獲
    致相一致之結論，則本院依「罪疑唯輕」之刑事法原則，乃
    從較有利於被告之事實認定，就各該證人歷次證詞中，參酌
    被告之供述，及卷附通訊監察譯文內容，採認次數較少、金
    額較低者，以此最有利之原則認定被告販賣之次數及計算其
    犯罪所得如附表所示，作為本院論斷被告犯罪之基礎，併此
    敘明。
三、按海洛因及安非他命分別為毒品危害防制條例第2條第2項第
    1款、第2款所規範之第一級毒品及第二級毒品。核被告上開
    所為，係犯毒品危害防制條例第4條第1項之販賣第一級毒品
    海洛因、同條例第4條第2項之販賣第二級毒品安非他命罪。
    又被告販賣前持有毒品之低度行為均為販賣之高度行為所吸
    收，均不另論罪。次按所謂集合犯是指立法者所制定之犯罪
    構成要件中，本就預定有數個同種類之行為將反覆實行之犯
    罪而言，將各自實現犯罪構成要件之多數行為，解釋為集合
    犯，而論以一罪。是以對於集合犯，必須從嚴解釋，以符合
    立法者之意向。觀諸毒品危害防制條例所定之販賣毒品罪之
    構成要件文義，實無從認定立法者本即預定該犯罪之本質，
    必有數個同種類行為而反覆實行之集合犯行，故販賣毒品罪
    ，難認係集合犯。因此，就刑法修正施行後多次販賣毒品之
    犯行，採一罪一罰，始符合立法本旨（最高法院97年度台上
    字第550號判決意旨參照）。本件被告之販賣毒品行為，在
    時間差距上，可以分開，在刑法評價上，各具獨立性，即非
    集合犯，應予分論併罰，公訴意旨及辯護人認被告所犯上開
    販賣第一級毒品罪、販賣第二級毒品罪，為集合犯，應分別
    論以一個販賣第一級毒品罪，及一個販賣第二級毒品罪，尚
    有未洽，附此敘明。被告上開販賣海洛因3次，販賣安非他
    命73次之犯行，均犯意各別，行為互殊，應予分論併罰。被
    告丁○○與己○○間就前揭販賣第一級毒品三次犯行有犯意
    聯絡與行為分擔，為共同正犯。爰審酌被告明知海洛因及安
    非他命業據公告列為第一級毒品及第二級毒品，對人體有莫
    大之戕害，危害國民身體健康及社會風氣，且自身已罹有毒
    癮，猶仍販賣供他人施用藉以牟取不法利益，令買受毒品者
    沉迷於毒癮，無法自拔外，輕則戕害個人身心，重則因缺錢
    買毒而引發各式犯罪，實為多種犯罪之源頭，對國家、社會
    、個人之傷害可謂至深且鉅，兼以及被告販賣毒品之次數、
    販賣毒品所得、及犯後否認販賣海洛因犯行，飾詞圖卸刑責
    ，不思悔悟等一切情狀，各量處如主文所示之刑，並定其應
    執行之刑，併就其販賣第一級毒品罪部分，依刑法第37條第
    1項規定，宣告褫奪公權終身。另按刑法第59條之得酌量減
    輕其刑者，必須犯罪另有特殊之原因與環境等情，而在客觀
    上足以引起一般同情，認為即予宣告法定最低度刑期猶嫌過
    重者，始有其適用，至於被告犯行、情節輕微或被告犯罪之
    動機、手段、犯罪後之態度等各種情狀，僅可為法定刑內從
    輕科刑之標準，不得據為酌量減輕之理由（最高法院28 年
    上字第1064號、45年台上字第1165號、51年台上字第899 號
    判例意旨參照。）本件辯護人稱被告係因自己有吸毒之惡息
    ，乃販賣毒品安非他命籌措其購買毒品之金錢，其犯罪情節
    自與大盤毒梟或是中盤、小盤有異，且犯告犯後態良好，對
    於犯行亦坦承不諱，縱量處最低刑度，猶嫌過重，請求就被
    告所犯毒品危害防制條例第4條第2項之販賣第二級毒品安非
    他命罪，依刑法第59條酌減其刑。惟查，辯護人前開稱被告
    為籌措其購買毒品之金錢販賣毒品，有異於大、中、小盤毒
    梟，及犯後坦承不諱等，應屬被告犯罪之動機、目的、手段
    及犯罪後之態度，乃刑法第57條所規定量刑之考慮標準，尚
    無從據為依刑法第59條減輕其刑之基礎。又被告所犯毒品危
    害防制條例第4條第1項之販賣第一級毒品海洛因罪部分，因
    被告前開販賣毒品海洛因，業已造成毒害擴散之實質結果，
    在客觀上並無足以引起一般同情，自無刑法第59條之酌量減
    輕其刑之適用。公訴人雖就被告所犯毒品危害防制條例第4
    條第1項之販賣第一級毒品海洛因部分請求依刑法第59條規
    定酌量減輕其刑，惟被告所為對社會秩序業已造成戕害，且
    無其他事證足認被告上開犯罪另有特殊之原因與環境，在客
    觀上足以引起一般同情，即使宣告法定最低度刑期猶嫌過重
    之情事，被告所犯難邀憫恕，本院認量處如主文所示之刑為
    適當，不宜引用刑法第59條規定酌量減輕其刑，併此敘明。
四、沒收：
(一)按供販賣毒品所用之物，應依毒品危害防制條例第19條第1
    項規定沒收，固為刑法之特別規定，採義務沒收主義，但上
    開法條既無「不問屬於犯人與否，沒收之」之規定，仍應以
    該物品屬於犯人所有者為限，始應予以沒收（最高法院95
    年度台上字第104、305號判決意旨參照）。查本件扣案之行
    動電話2支，門號為0000000000之SIM卡1枚，均為被告所有
    ，供其犯本件販賣毒品所用之物，業據被告供承在卷，爰均
    依上開規定宣告沒收。
(二)次按毒品危害防制條例第19條第1項規定所稱「追徵其價額
    」者，必限於所沒收之物，為金錢以外其他財物而無法沒收
    時，始應追徵其價額，使其繳納與原物相當價額。如所得財
    物為金錢而無法沒收時，應以其財產抵償之，而不發生追徵
    價額問題（最高法院93年度台上字第1218、2670、2743號等
    判決意旨參照）。經查被告本件販賣第一、二級毒品所得之
    財物共計207,500元（其中販賣海洛因：丙○○部分為1,000
    元×3＝3,000元；其中販賣安非他部：馬崇棋部分為1,000
    元×4次＝4,000元，鄧福順部分為1,000元×3次＝3,000元
    ，鄭世明部分為1,000元×1次＝1,000元，林雅萍部分為1,0
    00元×3次＝3,000元，郭金和部分為3,000元×7次＝21,000
    元，丙○○部分為1,000元×30次＋7,000元×20次＝170,00
    0元，甲○○部分為500元×5次＝2,500元，總計3,000元＋4
    ,000元＋3,000元＋1,000元＋3,000元＋21,000元＋170,000
    元＋2,500＝207,500元），雖該些財物均未據扣案，惟仍應
    依毒品危害防制條例第19條第1項之規定宣告沒收，如全部
    或一部不能沒收時，以其財產抵償之。
參、不另為無罪之諭知：
一、公訴意旨另以：被告另曾於96年7月至同年9月間，在台南縣
    白河鎮縣道172甲線秀祐段之碾米廠附近產業道路等處，先
    後以每小包500元或1,000元之價格，販賣海洛因20次予甲○○，因認被告此部分所為，亦涉犯販賣第一級毒品罪嫌云云
    。
二、惟按犯罪事實應依證據認定之，無證據不得認定犯罪事實，
    不能證明被告犯罪者，應諭知無罪之判決，刑事訴訟法第15
    4 條第2項、第301條第1項分別定有明文。又事實之認定，
    應憑證據，如未能發現相當證據，或證據不足以證明，自不
    能以推測或擬制之方法，以為裁判基礎。而認定不利於被告
    之事實，須依積極證據，茍積極證據不足為不利於被告事實
    之認定時，即應為有利於被告之認定，更不必有何有利之證
    據。另按施用或持有毒品者所稱其向某人買受毒品之指證，
    不得作為有罪判決之唯一證據，仍須調查其他必要之證據，
    況施用或持有毒品者，其供出毒品來源因而破獲者，得減輕
    其刑，毒品危害防制條例第17條均定有明文，則為避免施用
    毒品之人為邀此減刑寬典，而故為虛偽陳述嫁禍他人之危險
    ，應有以補強證據，擔保其真實性，以限制其自白或供述證
    據價值之必要（最高法院95年度臺上字第5737號、第6706號
    判決意旨參照）。
三、本件檢察官起訴被告此部分之犯行，無非係以證人甲○○於
    警偵時之證述，以及監聽譯文作為主要論據。然訊據被告堅
    決否認其曾販賣第一級毒品海洛因予甲○○之情事，辯稱：
    伊並未販賣海洛因給甲○○等語。
四、經查，證人甲○○於96年12月5日偵訊中固證述：「我都以
    我00000 00000手機撥打丁○○0000000000號手機，我本人
    向丁○○購買海洛因20次、安非他命5次。海洛因及安非他
    命自96年7月間起向丁○○購買，最後一次是在甲線秀祐段
    的碾米廠附近產業道路。」等語。惟其於本院審理時則改稱
    ：「…我跟被告購買的是安非他命。（問：你有跟丁○○買
    過一級毒品海洛因？）沒有。…【問：裡面的「七仔」是代
    表什麼？（提示警卷一第167頁96年8月24日監聽譯文）】想
    不起來。（問：是不是毒品？）想不起來。（問：你是說是
    藥但是哪一種藥想不起來，還是是不是藥你想不起來？）我
    跟她講也是二級的毒品。（問：所以「七仔」是代表安非他
    命？）對。【問：「白色」是什麼東西？（提示警卷一第
    182 頁96年8月31日監聽譯文）】安非他命。【問：這是96
    年8 月28日晚上8點23分你跟球球的對話，你看一下，「雞
    排」是什麼東西？（提示警卷一第176頁96年8月28日監聽譯
    文）】雞排。」等語。則證人甲○○就是否曾向被告購買海
    洛因前後證述迥異，渠等證述可否遽信，已非無疑。另據卷
    附被告與該證人通話之通訊監聽譯文內容，僅足佐證證人甲○○於偵訊證稱於96年7月間，在甲線秀祐段的碾米廠附近
    產業道路，向被告購買安非他命5次之事實。尚難遽認該證
    人有向被告購得海洛因高達20次之事實。復無其他佐證足資
    證明該證人有向被告購買海洛因之情，自難僅憑該證人於偵
    訊一度不利於被告之證詞，即認被告有上開犯行。
五、綜此，被告迭於警詢及偵審均一致否認有販賣海洛因予證人
    甲○○，而證人甲○○於警偵所為不利於被告之證述，亦經
    經該證人於本院結證翻異否認，復查無其他任何積極具體之
    事證足資證明被告認有販賣海洛因予證人甲○○之事實。基
    於無罪推定之刑事證據法原則，被告此部分之犯行尚屬無法
    證明，惟公訴意旨認被告此部分之犯行，與前揭論罪科刑部
    分，係屬集合犯之法律關係，故就此不另為無罪之諭知，附
    此敘明。
據上論斷，應依刑事訴訟法第299條第1項前段，毒品危害防制條
例第4條第1項、第2項、第19條第1項、刑法第11條前段、第28條
、第47條第1項、第51條第3款、第4款、第5款、第37條第1項，
判決如主文。
本案經檢察官戊○○到庭執行。
中    華    民    國    97    年    11    月    19    日
                  刑事第七庭  審判長法  官  賴純慧
                                    法  官  鄧希賢
                                    法  官  田幸艷
以上正本證明與原本無異。
如不服本判決應於收受本判決後10日內向本院提出上訴書狀，並
應敘述具體理由。其未敘述上訴理由者，應於上訴期間屆滿後20
日內向本院補提理由書狀（均須按他造當事人之人數附繕本）「
切勿逕送上級法院」。
                                    書記官  莊文茹
中    華    民    國    97    年    11    月    19    日
附表一：販賣第一級毒品海洛因部分，計得款新台幣3,000元
┌──┬───────┬────┬───────┬───┬─────┬───────┐
│編號│   行為時地   │毒品種類│數量及價格（新│ 對象 │次數及金額│    備  註    │
│    │              │        │臺幣）        │      │（新臺幣）│              │
├──┼───────┼────┼───────┼───┼─────┼───────┤
│ １ │96年8月間、同 │第一級毒│每次買1小包   │丙○○│3次       │丙○○持用0930│
│    │年月27日、同年│品海洛因│每1小包1000元 │      │共3000元  │294518號、0930│
│    │月30日，在臺南│        │              │      │          │633110號行動電│
│    │縣白河鎮縣道17│        │              │      │          │話            │
│    │2 甲線秀祐段之│        │              │      │          │              │
│    │碾米廠附近產業│        │              │      │          │              │
│    │道路          │        │              │      │          │              │
└──┴───────┴────┴───────┴───┴─────┴───────┘
附表二：販賣第二級毒品海洛因部分，計得款新台幣204,500元
┌──┬───────┬────┬───────┬───┬─────┬───────┐
│編號│   行為時地   │毒品種類│數量及價格（新│ 對象 │次數及金額│    備  註    │
│    │              │        │台幣）        │      │          │              │
├──┼───────┼────┼───────┼───┼─────┼───────┤
│ １ │1.96年8 月31日│第二級毒│每次買1小包   │馬崇棋│4次       │馬崇棋持用    │
│    │在臺南縣白河鎮│品安非他│，每1 小包1000│      │共4000元  │0000000000號、│
│    │中正路與富民路│命      │元            │      │          │0000000000號行│
│    │口            │        │              │      │          │動電話        │
│    │2.96年9 月1 日│        │              │      │          │              │
│    │12時左右在臺南│        │              │      │          │              │
│    │縣白河鎮河東里│        │              │      │          │              │
│    │瓠仔園        │        │              │      │          │              │
│    │3.96年9 月4 日│        │              │      │          │              │
│    │22時左右在臺南│        │              │      │          │              │
│    │縣白河鎮河東里│        │              │      │          │              │
│    │之172線道     │        │              │      │          │              │
│    │4.96年9 月30日│        │              │      │          │              │
│    │9 時左右在臺南│        │              │      │          │              │
│    │縣白河鎮虎山里│        │              │      │          │              │
│    │木屐寮60號    │        │              │      │          │              │
├──┼───────┼────┼───────┼───┼─────┼───────┤
│ ２ │96年8 月下旬至│第二級毒│每次買1 小包，│鄧福順│3次       │鄧福順持用0919│
│    │96年9 月下旬止│品安非他│每1 小包1000元│      │計3,000元 │438322號行動電│
│    │在臺南縣白河鎮│命      │              │      │          │話及公共電話  │
│    │某處          │        │              │      │          │              │
│    │              │        │              │      │          │              │
│    │              │        │              │      │          │              │
├──┼───────┼────┼───────┼───┼─────┼───────┤
│ ３ │96年10月2 日12│第二級毒│每次買1 小包，│鄭世明│1次       │              │
│    │時左右在臺南縣│品安非他│每1小包1000元 │      │計1000元  │              │
│    │白河鎮○○路與│命      │              │      │          │              │
│    │中正路口      │        │              │      │          │              │
│    │              │        │              │      │          │              │
├──┼───────┼────┼───────┼───┼─────┼───────┤
│ ４ │1.96年9 月3 日│第二級毒│每次買1 小包，│林雅萍│3次       │林雅萍持用0925│
│    │下午3 時39分在│品安非他│每1小包1000元 │      │計3000元  │074811號行動電│
│    │臺南縣白河鎮永│命      │              │      │          │話            │
│    │安里新厝子91號│        │              │      │          │              │
│    │前            │        │              │      │          │              │
│    │2.96年9 月10日│        │              │      │          │              │
│    │上午11時54分在│        │              │      │          │              │
│    │臺南縣白河鎮永│        │              │      │          │              │
│    │安里新厝子91號│        │              │      │          │              │
│    │前            │        │              │      │          │              │
│    │3.96年9 月29日│        │              │      │          │              │
│    │上午3 時許在臺│        │              │      │          │              │
│    │南縣白河鎮富民│        │              │      │          │              │
│    │路「東芳小吃鋪│        │              │      │          │              │
│    │」            │        │              │      │          │              │
│    │              │        │              │      │          │              │
├──┼───────┼────┼───────┼───┼─────┼───────┤
│ ５ │自96年8 月24日│第二級毒│每次買1小包   │郭金和│7次       │郭金和持用0913│
│    │至96年9 月18日│品安非他│每1小包3000元 │      │計21,000元│977671號行動電│
│    │止            │命      │              │      │          │話            │
│    │              │        │              │      │          │              │
│    │              │        │              │      │          │              │
│    │              │        │              │      │          │              │
│    │              │        │              │      │          │              │
├──┼───────┼────┼───────┼───┼─────┼───────┤
│ ６ │自96年7 月至9 │第二級毒│每次買1小包   │丙○○│50次，其中│丙○○持用0930│
│    │月在臺南縣白河│品安非他│每1小包1000元 │      │1000元30次│294518號、0930│
│    │鎮縣道172 甲線│命      │              │      │7000元20次│633110行動電話│
│    │秀祐段之碾米廠│        │              │      │計170,000 │              │
│    │附近產業道路  │        │              │      │元        │              │
│    │              │        │              │      │          │              │
│    │              │        │              │      │          │              │
├──┼───────┼────┼───────┼───┼─────┼───────┤
│ ７ │96年7 月至9月 │第二級毒│每次買1小包   │甲○○│5次       │甲○○持用0931│
│    │中、下旬在臺南│品安非他│每1 小包500 元│      │以每次最低│133593號行動電│
│    │縣白河鎮縣道17│命      │或1000元      │      │價500 元計│話            │
│    │2 甲線秀祐段之│        │              │      │算，計2,50│              │
│    │碾米廠附近道路│        │              │      │0元       │              │
│    │              │        │              │      │          │              │
└──┴───────┴────┴───────┴───┴─────┴───────┘
附錄本件論罪科刑法條全文：
毒品危害防制條例第4條
製造、運輸、販賣第一級毒品者，處死刑或無期徒刑；處無期徒
刑者，得併科新臺幣1千萬元以下罰金。
製造、運輸、販賣第二級毒品者，處無期徒刑或7年以上有期徒
刑，得併科新臺幣7百萬元以下罰金。
製造、運輸、販賣第三級毒品者，處5年以上有期徒刑，得併科
新臺幣5百萬元以下罰金。
製造、運輸、販賣第四級毒品者，處3年以上10年以下有期徒刑
，得併科新臺幣3百萬元以下罰金。
製造、運輸、販賣專供製造或施用毒品之器具者，處1年以上7年
以下有期徒刑，得併科新臺幣1百萬元以下罰金。
前五項之未遂犯罰之。


司法院資訊處製作；財團法人民間司法改革基金會備份。
